臺灣高等法院臺中分院民事裁定　　　　 100年度家抗字第51號
抗告人　齊詹如玉
　　　　齊麗雪
上列抗告人因與相對人齊揚間聲請監護宣告事件，對於民國100
年7月29 日臺灣臺中地方法院100年度監宣字第56號裁定提起抗
告，本院裁定如下：
    主  文
抗告駁回。
抗告費用由抗告人負擔。
    理  由
一、按法院為監護之宣告時，應依職權就配偶、四親等內之親屬
    、最近一年有同居事實之其他親屬、主管機關、社會福利機
    構或其他適當之人選定一人或數人為監護人，並同時指定會
    同開具財產清冊之人。法院為前項選定及指定前，得命主管
    機關或社會福利機構進行訪視，提出調查報告及建議。監護
    之聲請人或利害關係人亦得提出相關資料或證據，供法院斟
    酌，民法第1111條定有明文。次按成年人之監護，除本節有
    規定者外，準用關於未成年人監護之規定；法院選定或改定
    監護人時，應依受監護人之最佳利益，審酌一切情狀，尤應
    注意下列事項：一、受監護人之年齡、性別、意願、健康情
    形及人格發展需要。二、監護人之年齡、職業、品行、意願
    、態度、健康情形、經濟能力、生活狀況及有無犯罪前科紀
    錄。三、監護人與受監護人間或受監護人與其他共同生活之
    人間之情感及利害關係。四、法人為監護人時，其事業之種
    類與內容，法人及其代表人與受監護人之利害關係，同法第
    1113條及第1094條之 1亦有明定。是以，依民法第1113條準
    用同法第1094條之 1規定之結果，法院為受監護宣告之人選
    定監護人之資格，應以受監護宣告之人之最佳利益為要件。
二、抗告意旨略以：原裁定對抗告人之胞妹齊一心為監護宣告，
    並選定相對人為齊一心之監護人，然齊一心自幼即由抗告人
    照顧，與抗告人感情深厚，反觀相對人自婚後即未曾返回娘
    家探視，亦未聞問齊一心之生活，迄至前幾個月始帶走齊一
    心，相對人與齊一心僅同住數月，而齊一心名下有儲蓄保險
    、互助會、定期存款等財產，相對人是否出於覬覦財產而與
    齊一心同住或為本件監護宣告之聲請、齊一心是否受相對人
    指示而為監護人選之表達等部分均有疑問。再者，社工人員
    雖曾訪視齊一心之生活狀況，但僅至相對人家中訪視即為判
    斷，尚非為最有利於齊一心之結果，原審漠視抗告人亦曾表
    達願意擔任齊一心監護人之意見，即選定相對人擔任齊一心
    之監護人，原法院裁定顯有違誤，爰請求廢棄原裁定。
三、經查：
(一)、兩造對於齊一心因心智缺陷，致不能為意思表示或受意思表
    示，目前無處理自己事務之能力，應受監護宣告之部分均不
    爭執，業經原法院以 100年度監宣字第56號裁定確定。原法
    院依職權函請臺中市政府社會局就監護人人選等部分進行訪
    視，其訪視結果略以：1.監護能力：相對人已婚，擔任業務
    副理職位，年收入約 7、80萬，相對人配偶為退伍軍人，每
    月領有退休俸，現又在住家附近公司工作，合計年約百萬收
    入，經濟生活無虞，有能力負擔受監護宣告人生活費用。相
    對人接回受監護宣告人同住已有半年以上，除能維護受監護
    宣告人身體衛生清潔，亦能建立其生活常規，相對人具有一
    定程度的照顧能力。2.照護環境：相對人為與親友間保持照
    應，故購屋於現居住地，且因子女就學，得騰空 1房充作受
    監護宣告人之獨立房間，鄰近於相對人之親友亦能不時前往
    探望陪伴受監護宣告人，評估受監護宣告人目前受照顧狀況
    ，由相對人擔任監護人並無不妥之處，且較社會局擔任監護
    人更為適宜並能維護受監護宣告人之利益等語，此有臺中市
    政府社會局訪視報告1份附於原審卷內（見原法院100年度監
    宣字第56號卷第 117-121頁）。是以，受監護宣告人齊一心
    對於受監護之意思表達能力縱有不足，惟依上開訪視報告結
    果所示，相對人並無不利於照顧齊一心之處，且其監護能力
    、照護環境及現狀均為良好，足認相對人確有善盡護養療治
    受監護宣告人齊一心身體之職務。
(二)、再本件抗告人二人均表明有監護齊一心之意願，惟查，經原
    法院依職權向澄清醫院函詢抗告人齊詹如玉之健康狀況，經
    澄清綜合醫院函覆略以：患者齊詹如玉於94年12月19日至同
    年月21日因意識不佳、暈厥、抽搐住院治療，且患者曾有腦
    外傷，於左側前額有腦軟化徵像，出院門診追蹤2個月，腦
    斷層檢查確有腦萎縮情形等語，此有該院100年5月18日澄高
    字第1000175號函暨病歷資料附於原法院卷可稽（見原法院
    100年度監宣字第56號卷第90-94頁），再經原法院向中國醫
    藥大學附設醫院函詢抗告人齊詹如玉之健康情況，經該院以
    100年5月24日院醫事字第1000004419號函覆抗告人齊詹如玉
    經診斷為老年癡呆症及重鬱症等情，亦有該院函覆及病例記
    錄附卷可稽（見原法院100年度監宣字第56號卷第100-103頁
    ），是依抗告人齊詹如玉之年齡及健康情形，顯難以擔任受
    監護宣告人齊一心之監護人一職。再查，抗告人齊麗雪雖有
    照顧齊一心起居生活之經驗，但因協助齊一心管理財產之程
    序未為完善致有涉訟情形，目前由臺中地方法院檢察署偵查
    中，亦有原法院調閱之被告前案紀錄表1份附在法院卷為憑
    （見原法院100年度監宣字第56號卷第104頁），抗告人齊麗
    雪既未提出其他有利於已之證據，亦未說明由其擔任監護人
    係為受監護宣告人之最佳利益，或由抗告人擔任監護人較優
    於相對人之事實，自難僅憑抗告人單方臆測之詞，即為相對
    人不適任監護人之認定。從而，原法院選任相對人擔任齊一
    心之監護人，尚屬適當。抗告意旨指摘原裁定選任監護人部
    分不當，求為廢棄，並無理由，應予駁回。
四、據上論結，本件抗告為無理由，依民事訴訟法第495條之1第
    1項、第449條第1項、第95條、第85條第1項前段、第78條，
    裁定如主文。
中    華    民    國   100    年    12    月    27    日
                民事第六庭    審判長法  官  袁再興
                                    法  官  盧江陽
                                    法  官  陳賢慧
以上正本係照原本作成。
再為抗告應以適用法規顯有錯誤為理由。
如提起再抗告者應於裁定送達後10日內向本院提出抗告理由狀（
須按照他造人數附具繕本）並繳納抗告裁判費新臺幣1,000元，
同時委任律師或具有律師資格之關係人為代理人。
                                    書記官  吳麗琴
中    華    民    國   100    年    12    月    28    日
                                                      Ｓ